【裁判字號】    92,勞訴,11
【裁判日期】    920516
【裁判案由】    給付資遣費
【裁判全文】
臺灣桃園地方法院民事判決  九十二年度勞訴字第一一號
    原      告  甲○○
    被      告  中華汽車工業股份有限公司
    法定代理人  吳舜文
    訴訟代理人  劉士昇律師
右當事人間請求給付資遣費事件，本院判決如左：
    主    文
原告之訴及假執行之聲請均駁回。
訴訟費用由原告負擔。
    事    實
甲、原告方面：
一、聲明：
（一）被告應給付原告新台幣（下同）五十三萬五千四百零五元，及自起訴狀繕本送
      達之翌日起至清償日止，按年息百分之五計算之利息。
（二）願供擔保，聲請宣告假執行。
（三）訴訟費用由被告負擔。
二、陳述：
（一）緣原告於民國（下同）八十三年二月十六日起受僱於被告為汽車組裝技師，詎
      於九十一年十一月二十七日被告卻藉詞，原告於九十一年十一月二十五日生產
      作業時，於生產線無重大異常情況下屢次將輸送帶按停，嚴重影響生產，經主
      管糾正後又出言恐嚇，而予開除，此有公司獎懲通知可稽。惟查本件原告並無
      出言恐嚇主管，且確因業務之必要而按停輸送帶，在作業上並無錯誤，九十一
      年十一月二十五日原告以電話聯絡主管至警衛室僅為說明上情，既非恐嚇之意
      且雙方並未碰面，何來恐嚇之有？乃被告故意曲解不分青紅皂白而將原告解僱
      ，核與勞動基準法之規定有違，嗣經原告向桃園縣政府勞工局申訴，請求回復
      工作，惟經勞資和諧促進會協調迄無結果，此有申訴書及協調會議記錄可按。
      基此，被告既已違反勞動契約及勞工法令致損勞工權益之虞，爰以本訴狀繕本
      之送達代為終止勞動契約之意思表示。
（二）原告自受僱時起至九十一年十一月二十七日止共服務八年九個月零十一天，依
      勞動基準法第十七條規定應有八又十二分之十個基數，加上三十天之預告期間
      之工資，茲原告於終止勞動契約之當日前六個月所得工資為，九十一年六月份
      四萬二千二百六十二元；七月份為四萬八千六百四十一元；八月份為五萬二千
      九百七十七元；九月份為六萬五千零七十元；十月份為六萬九千三百二十元；
      十一月份為四萬八千四百一十七元，此有台灣中小企業銀行（下稱台企銀）之
      存摺影本可稽，合計為三十二萬六千六百八十七元，以此除以六，則月平均工
      資為五萬四千四百四十八元，以之乘以八又十二分之十，另加上三十天預告工
      資，總計應給付資遣費為五十三萬五千四百零五元。
三、證據：提出獎懲公告、申訴書、協調紀錄及台企銀存摺（以上均為影本）各乙件
          為證物。
乙、被告方面：
一、聲明：
（一）如主文所示。
（二）如受不利益之判決，願供擔保聲請免為假執行。
二、陳述：
（一）原告任職被告之期間，非僅不遵公司生產作業程序、不服公司幹部之工作指揮
      ，且與公司同事之間亦無法和睦相處，屢次違反公司生產作業及管理規定，並
      與公司幹部及同事發生爭執吵鬧，且每遇爭吵，即揚言將對人不利，嚴重影響
      被告公司之生產及秩序，本件被告所以將原告解僱，實亦因原告一再故態復萌
      且屢勸不改所致。按原告係任職於被告公司轎車課之生產線擔任轎車裝配工作
      ，該生產線係自動化之汽車裝配設備，其輸送帶之運行攸關產能、產量及組裝
      品質，且輸送帶一旦停止，裝配工作即陷於停頓，需再經嚴密檢查確定生產線
      設備均無異常始得再行啟動，而不僅產量受影響，且裝配中之汽車因作業中斷
      復行啟動之間，肇致品質瑕疵之風險亦大為提高，是其重要性不言可喻，自應
      由熟習生產管制之幹部嚴密監控，僅遇有重大異常狀況時始得通報由權責幹部
      停止運行，此為被告公司生產線上員工均所明知之作業規定。詎原告於九十一
      年十月二十三日生產線作業時，僅因自覺其所屬生產線之站點作業量較它站多
      而不合理，即與組長張崇揚在生產線上爭吵，且語出威脅，更無視作業規定而
      按下緊急停止鈕，致輸送帶停止，生產陷於停頓，全生產線員工及幹部均為之
      譁然，經技術長張國全溝通處理，並重申不得任意按停輸送帶，若再按停將依
      工作規則處理，始暫告平息，惟原告心有不甘，揚言若作業問題無法圓滿解決
      將對幹部不利；同月二十四日，即上開事件後僅隔日，原告復於晚餐時因細故
      而與同事口角，竟持便當丟擲對方身上，且下班後又於廠區大門口堵住對方要
      求談判，致同事心生恐懼而報請課長邱思忠處理，詎上開事件尚在議處中，而
      原告竟仍於同月二十六日因酒醉而曠職乙日，足見其舉止乖張、強橫，動輒對
      同仁使用暴力、威脅或恐嚇，且無視公司生產作業及管理規定，玩忽工作，而
      嚴重損害被告公司之生產工作及管理秩序。被告就上開事件本欲予原告嚴厲懲
      處，惟念及原告服務被告公司已久，且約談中一再表示悔意，除坦承上述行為
      外，亦保證改過，此有原告書立之悔過書足憑，遂同意給予伊改過之機會；詎
      原告猶不思悔悟，又於九十一年十一月二十五日生產線作業時，復在無任何異
      常之狀況下，又數次將輸送帶按停，雖由幹部緊急處理，惟生產線員工仍議論
      紛紛，經技術長張國全加以糾正，原告因而心生不滿，於下班後在廠區廣場對
      幹部咆哮，態度極為惡劣，員工多有親眼目睹，並隨後至大門警衛室打電話與
      技術長張國全，口氣極差且語帶威脅，要求張國全到外面談判，致令張國全心
      生恐懼，此有技術長張國全及組長謝學源之報告書可稽。至於原告固辯稱，其
      係因業務之必要而按停輸送帶，在作業上並無錯誤，伊以電話聯絡主管至警衛
      室僅為說明，並非恐嚇云云，惟查，是否停止輸送帶本非原告職權所能決定，
      其自行按停已屬不當，且迭經幹部糾正卻仍屢犯不改，顯已違反作業規定；其
      又以電話聯絡主管（即技術長張國全）至廠外乙節，鑑於原告當時之惡劣態度
      、威脅口吻以及過往素行，確已令張國全感受恐懼，並因而要求被告公司將之
      由夜班調至日班，以避免遭原告施加不利，甚至其上下班亦需由幹部派車接送
      ，始稍感安心，是以原告所言，無非卸責之詞，顯無足採。
（二）按勞工違反勞動契約或工作規則，情節重大者，雇主得不經預告終止勞動契約
      ，勞動基準法第十二條第一項第四款定有明文；而「對同仁暴力威脅、恐嚇，
      致妨害生產工作使公司蒙受重大損失者」、「玩忽工作或貽誤要務，使公司蒙
      受重大損失者」，經查證據確鑿有具體事證情節重大者，得予開除，亦為被告
      公司工作規則第五十七條第一項第一款及第三款所明定，此有工作規則影本可
      按。本件原告任職被告期間舉止乖張、強橫，動輒對同仁施加暴力、威脅或恐
      嚇，且無視公司生產作業及管理之規定及幹部之指揮，屢次任意將輸送帶按停
      ，其任性妄為，玩忽工作，已嚴重損害被告公司之生產工作、管理秩序及同仁
      安全，詳情已如前述，並有原告自行書立之悔過書及幹部之報告書可證，可謂
      查證確鑿有具體事證；且原告多次將輸送帶任意按停，造成生產工作停頓，除
      產量控制受有重大影響外，品質瑕疵之風險更無法估計，尤以原告上開行為均
      係公然為之，幹部、員工無不譁然議論，其一犯再犯，若不予解僱資為懲處，
      爾後被告公司之生產及管理秩序將無以維繫，自足認為情節重大有予解僱之必
      要，是被告公司乃依首揭規定不經預告而終止與原告間之勞動契約，於法自非
      無據；且在懲處程序上，除由其主管調查簽辦外，並會辦人事管理部門及工會
      ，於獲得工會同意後始為呈報決行，此有懲處簽呈可按，是故，本件對原告之
      解僱可謂被告公司勞資雙方一致之決定，無論實質上及程序上均屬正當。
（三）綜上所陳，本件原告對同仁暴力威脅、恐嚇及玩忽工作，隨意濫停輸送帶，使
      公司蒙受生產與管理上之重大損失，其不僅公然為之，且屢勸不改，復恐嚇主
      管，自屬情節重大，被告不經預告予以終止勞動契約，乃於法有據，詎原告不
      知檢點個人行為，卻猶狡稱係被告故意曲解而將其解僱，涉有違反勞動契約及
      勞工法令致有損害勞工權益之虞，而依勞動基準法第十四條第一項第六款規定
      終止兩造間之勞動契約，並請求被告給付伊資遣費及預告期間工資云云，非有
      理由。且退萬步言之，原告所為上開主張縱為屬實，惟依勞動基準法第十四條
      第二項之規定，其終止應於被告九十一年十一月二十九日通知開除之日起算三
      十日內為之，亦即至遲應於九十一年十二月二十九日前為之，惟原告卻遲至九
      十二年一月間始以本件起訴狀繕本之送達代為終止兩造間勞動契約之意思表示
      ，顯已逾上開除斥期間，其終止之意思表示難謂合法，從而其請求被告給付資
      遣費及預告工資，殊乏依據，為特狀請鑒核，賜准駁回原告之訴，以維權益。
三、證據：提出悔過書影本乙紙、報告書二紙、工作規則影本三紙及懲處簽呈影本乙
          紙為證物。
    理    由
一、本件原告起訴主張：伊於八十三年二月十六日起受僱於被告擔任汽車組裝技師，
    被告於九十一年十一月二十七日以原告有嚴重影響生產作業之行為，且經主管糾
    正後又出言恐嚇，而予以開除。然原告並無違規行為，被告之解僱行為有違勞動
    基準法之規定，遂以起訴狀繕本之送達為終止勞動契約之意思表示，則被告有給
    付資遣費及預告工資之義務，依照原告於離職前六個月之平均工資，及三十天之
    預告期間工資，被告總計應給付五十三萬五千四百零五元，遂提起本件訴訟。被
    告則以原告確實有違反工作規則之情事，因此解僱原告是合法，並無違反勞動基
    準法之情形，且原告如認為被告終止勞動契約無理由，而終止勞動契約請求資遣
    費，依照勞動基準法第十四條第二項之規定應於三十天內為之，原告提起本件訴
    訟已逾法定期間，故其請求顯無理由等語置辯。
二、經查：（一）按雇主應發給勞工資遣費者，以雇主依勞動基準法第十一條或第十
    三條但書規定終止勞動契約或雇主有勞動基準法第十四條第一項所列各款情形之
    一，經勞工不經預告終止契約者等為限，此觀之勞動基準法第十七條、第十四條
    第四項規定自明。（二）次按，雇主違反勞動契約或勞工法令，致有損害勞工權
    益之虞者，勞工得不經預告終止契約；勞工依前項第一款、第六款規定終止契約
    者，應自知悉其情形之日起，三十日內為之；第十七條規定於本條終止契約準用
    之。本件原告主張遭被告雇主違法終止勞動契約時，原告固得依勞動基準法第十
    四條第六款規定，不經預告逕行終止勞動契約，並依同條第四項及第十七條規定
    ，向雇主請求資遣費，但其此一權利之行使，依同法第十四條第二項之規定，應
    自知悉其情形之日起，三十日內為之。本件原告既主張被告係於九十一年十一月
    二十九日違法解僱伊，則如其欲向被告請求資遣費，自應於其知悉被違法解僱後
    之一個月內即九十一年十二月二十九日前，向被告依法終止勞動契約，原告既未
    依前開規定，於法定期間內向被告為終止契約之表示，迄九十二年一月六日始提
    起本訴，並以起訴狀繕本之送達為終止兩造勞動契約之意思表示，顯已逾上開三
    十日之法定期間，於法自有未合。故原告請求資遣費，於法無據，應予駁回。（
    三）再查，雇主應給付預告期間之工資者，以雇主依勞基法第十一條或第十三條
    但書規定終止勞動契約而未依勞基法第十六條第一項各款所規定期間前預告之者
    為限，勞動基準法第十六條第三項之規定甚明。本件原告主張被告非法解僱，並
    非以雇主依同法第十一條或第十三條但書規定終止勞動契約而為請求，與前揭雇
    主應給付預告期間之工資規定自有未合，原告據此請求被告給付另加一個月預告
    工資，於法亦非有據，不應准許。
三、綜上所述，原告訴請被告給付資遣費及預告期間工資合計五十三萬五千四百零五
    元並加計遲延利息，依其所訴之事實縱令屬實，在法律上亦為無理由，應予駁回
    。又原告之訴既經駁回，其假執行之聲請亦失所附麗，併予駁回，並此敘明。
四、本件事證已臻明確，兩造其餘攻擊防禦方法及舉證，核與判決無影響，毋庸一一
    論列，併此敘明。
據上論結，本件原告之訴為無理由，依民事訴訟法第七十八條，判決如主文。
中      華      民      國    九十二    年     五       月    十六      日
                                        臺灣桃園地方法院勞工法庭
~B法      官  張益銘
右為正本係照原本作成。
如對本判決上訴，須於判決送達後廿日內向本院提出上訴狀。
中      華      民      國    九十二    年      五      月      十六    日
~B法院書記官  卓清和


司法院資訊處製作；財團法人民間司法改革基金會備份。
